【裁判字號】    95,交聲,43
【裁判日期】    950331
【裁判案由】    違反道路交通管理處罰條例聲明異議
【裁判全文】
臺灣新竹地方法院交通事件裁定  95年度交聲字第43號
移送機關即
原處分機關  交通部公路總局新竹區監理所
異  議  人
即受處分人  乙○○
上列異議人即受處分人因違反道路交通管理處罰條例案件，對於
交通部公路總局新竹區監理所民國九十五年一月二日竹監自字第
裁五○－Ｅ00000000號違反道路交通管理事件裁決書處
分，聲明異議，本院裁定如下：
    主  文
異議駁回。
    理  由
一、異議意旨略以：異議人乙○○於民國九十四年十二月三十一
    日晚間八時四十三分許開始報案，因遭其他車輛撞及異議人
    之車輛而逃逸，直至同日晚間十時三十分，共計六通報案電
    話，警方始到場處理，當報案二通仍未見警方到達，異議人
    之手機已無電力，便將車子停放在安全的路旁後，自行途步
    回到距離一百多公尺之自家更換電話後，由於受了風寒左肩
    舊傷復發，於晚間九時十分在家中喝了些補骨酒，加件外套
    後，再重回現場等候，並且再次撥打一一○電話報案，二十
    二時三十分後派出所員警為了吃案，竟偽造事實，誘騙異議
    人以現行酒駕犯移送，爰依法聲明異議，請求撤銷原處分云
    云。
二、原處分意旨略以：異議人即受處分人乙○○（以下簡稱異議
    人乙○○）駕駛車號八○○六─ＨＧ號車，於九十四年十二
    月三十一日晚間九時許在湖口村南北三路產業道路處，為新
    竹縣警察局竹北分局湖鏡派出所填掣竹縣警交字第Ｅ000
    00000號單，舉發其「酒後駕車，經警酒測值為一．一
    五ｍｇ／ｌ）」，異議人收受違規通知單後於九十五年一月
    二日來所繳交罰鍰新台幣（下同）四萬九千五百元，並將駕
    駛執照繳送辦理執行扣吊，但不服舉發事實，交通部公路總
    局新竹區監理所遂依據舉發之違規事實、違反道路交通管理
    事件統一裁罰基準及處理細則第四十一條第四項規定及舉發
    之違規事實、道路交通管理處罰條例第三十五條第一項第一
    款規定，填掣竹監自字第裁五○－Ｅ00000000號違
    反道路交通管理事件裁決書，並由異議人於九十五年一月二
    日當場簽名收受；本案經舉發單位查覆認異議人確有舉發之
    違規事實，依據違反道路交通管理事件統一裁罰基準表規定
    ，上開裁處應為適法等語。
三、按受處分人，不服第八條主管機關所為之處罰，得於接到裁
    決書之翌日起二十日內，向管轄地方法院聲明異議；又交通
    法庭認為聲明異議無理由者，應以裁定駁回之，道路交通管
    理處罰條例第八十七條第一項及道路交通案件處理辦法第十
    九條分別定有明文。次按汽車駕駛人飲酒後其吐氣所含酒精
    成份超過每公升○．二五毫克以上者，不得駕車，道路交通
    安全規則第一百十四條第二款亦定有明文。再按汽車駕駛人
    ，駕駛汽車經測試檢定酒精濃度超過規定標準者，處新臺幣
    （下同）一萬五千元以上六萬元以下之罰鍰，並當場移置保
    管其車輛及吊扣其駕駛執照一年，道路交通管理處罰條例第
    三十五條第一項第一款亦定有明文。
四、經查：
（一）異議人乙○○於九十五年一月一日早上十一時許，在新竹
      縣警察局竹北分局湖鏡派出所製作之警詢筆錄中自承：其
      係於九十四年十二月三十一日晚間八時十分許飲用兩杯高
      梁酒後，嗣於同日晚間九時許，在新竹縣湖口鄉○○村○
      ○○路產業道路旁與兩部大貨車發生碰撞，導致其所駕駛
      之八○○六－ＨＧ左後視鏡損壞，右前保險桿損壞等語綦
      詳（見本院卷第三七頁），異議人乙○○前開警詢筆錄製
      作過程，業經本院當庭勘驗警詢筆錄錄音帶，並製成錄音
      譯文（見本院卷第三○至三二頁），認前開警詢筆錄內容
      確係依異議人乙○○自述各節所製成，並無異議人乙○○
      所指有間斷錄音抑誘導、誘騙異議人乙○○之情事。
（二）異議人乙○○辯稱：其係在以手機撥打二通報案電話，見
      警員未至現場，手機也沒有電力，因案發現場距離住家僅
      有一百多公尺，其因此先將車輛停放在路旁安全的地方後
      ，自行徒步回家更換手機電磁，又喝了一些補骨酒後，加
      穿外套，才重回現場，警察在其撥打了六通電話，仍未處
      理其所駕駛車輛遭人撞擊之事故，堪認警察的確有吃案之
      情事等語，經查：
  １、據證人即新竹縣警察局竹北分局湖鏡派出所警員甲○○於
      本院訊問時證稱：異議人乙○○於九十四年十二月三十一
      日晚間向警局報案後之整個過程，係由他處理，他在當日
      晚間八時至十時服巡邏勤務，在巡邏途中接獲通報，他抵
      達新竹縣湖口鄉○○村○○○路產業道路旁之事故地點時
      ，為當日晚間九時五分許，在現場發現八○○六－ＨＧ車
      輛的車頭左右兩側都有遭撞擊的痕跡，但駕駛人並未在現
      場，直到九時十分許，異議人乙○○從旁邊的路走出來招
      手，他向前詢問異議人乙○○是否係駕駛者，經確認後，
      因異議人的講話及儀態像是有飲酒的狀態，講話時有酒味
      ，吞吞吐吐的，他們就請異議人乙○○到警局去製作筆錄
      ，異議人乙○○改口稱駕駛者是其哥哥，反覆又更稱駕駛
      者是其太太，他們詢問其太太在何處，異議人乙○○未答
      覆，並稱不願再報案，他們就讓異議人回家，後來約一個
      小時以內，異議人又打了報案電話，一直表示其甫發生車
      禍，警方到場未做處理，從電話的內容可以發現異議人乙
      ○○仍有飲酒現象，他請異議人乙○○通知八○○六－Ｈ
      Ｇ的駕駛人到警局，遭異議人乙○○拒絕，異議人乙○○
      並要警方自行查證，後來另一名警員施華煒開著巡邏車到
      異議人乙○○家中，發現異議人乙○○竟騎乘機車，因此
      提醒異議人乙○○有飲酒，不要騎乘機車，要異議人乙○
      ○將機車停在路旁後，由施華煒警員開著巡邏車載異議人
      乙○○到警局，原本當晚十一時三十分許準備對異議人乙
      ○○製作第一份筆錄，未料異議人乙○○已經酒醉，故他
      們依規定將異議人乙○○送到居留室休息，直至翌日早上
      待異議人清醒後，再又將異議人乙○○從居留室載到警局
      製作第二分筆錄等語（見本院卷第二五、二六頁）。
  ２、本件觀之異議人乙○○所持用之0000000000號
      行動電話於九十四年十二月三十一日晚間通聯紀錄所示，
      異議人乙○○自同日晚間八時四十三分五一秒、八時五十
      三分二三秒、九時十四分三七秒、九時十九分五五秒、十
      時十三分十八秒、十時三十分十五秒分別撥打新竹縣警察
      局竹北分局湖鏡派出所00－0000000、一一○之
      電話報案之情事觀之，足認異議人乙○○報警處理其所發
      生車禍之殷切，惟異議人乙○○於當日晚間九時十分許，
      出現在案發現場之際，其舉止神態已徵飲酒之跡，另異議
      人乙○○返回現場之際，未向警員甲○○陳明因不及等待
      警員到場，返家飲酒、更換電池及加穿外套始返回現場之
      種種，反而在警員甲○○詢其八○○六－ＨＧ車輛之駕駛
      人為何時，反覆閃爍更異其詞，且向警員甲○○陳稱其非
      駕駛者，不願再報案云云，可徵異議人乙○○此舉乃在迴
      避掩隱其飲酒與車禍間之關連性。再者，異議人乙○○既
      向到場處理警員表達不願再報案之意思後，又於事後直指
      警員有吃案狀況，自不可信。
  ３、異議人乙○○於九十四年十二月三十一日晚間九時十分許
      到場時，已呈飲酒之態，嗣後再度以電話報案，經警員查
      覺異議人乙○○在電話中之應對亦有飲酒之跡，故由施華
      煒警員駕駛巡邏車前往異議人乙○○家中搭載異議人前來
      警局製作筆錄，途中，施華煒警員發現異議人乙○○不顧
      自己已飲用酒類，不能安全駕駛動力交通工具之情事，竟
      仍騎乘機車外出，經勸導後，異議人乙○○始將機車停放
      路旁，改搭警用巡邏車前往警局報案，之後在當晚十一時
      十三分許，對異議人乙○○施以呼氣測試酒精濃度後，其
      值竟高達每公升一點一五毫克，且因異議人已不勝酒力拒
      絕製作筆錄，待至異議人乙○○酒醒之翌日上午十一時許
      ，始對異議人乙○○製作筆錄，此經證人陳玉耀前開證述
      綦詳，並有酒精濃度呼氣測試表、新竹縣警察局竹北分局
      湖鏡派出所九十五年一月一日早上十一時警詢筆錄各一份
      附卷可參（見本院卷第三六、三七、三九頁），足認異議
      人乙○○於九十四年十二月三十一日晚間發生車禍事故後
      之晚間十、十一時許，仍有飲酒駕車之事實，且綜觀異議
      人乙○○此次筆錄製作之始末，復據本院當庭勘驗之錄音
      內容並製成之錄音譯文所示，足認異議人乙○○應係在意
      識清醒、精神狀態回復之身心狀態下，始為第二次警詢筆
      錄之製作，則以異議人乙○○於警詢時先後二次自承其於
      九十四年十二月三十一日晚間八時十分開始飲酒至同日八
      時三十分許，且其明白陳稱其係飲用二杯高梁酒等語（見
      本院勘驗錄音帶內容所製成之勘驗筆錄，本院卷第三一、
      三二頁），已與異議人乙○○事後辯稱其係於車禍事故發
      生後之九十四年十二月三十一日晚間九時十分許在家中飲
      用補骨酒後，始返回案發現場云云顯然迥異，按當事人於
      案發之初之供述，較少權衡利害得失或受他人之干預，較
      之事後翻異之詞為可信，除非可證明其更異之詞與事實相
      符或其初供係虛偽者外，自不得任意捨棄初供於不採（最
      高法院八十三年臺上字第三二四三號判決可資參照），本
      件異議人乙○○更詞辯稱其係車禍後始返家飲酒一情，既
      無事證足認為真，是認異議人乙○○事後矯飾辯稱各節，
      應屬推諉卸責之詞，實不可採。
五、綜上所述，異議人乙○○於原舉發通知單所載之時間、地點
    ，駕駛車號八○○六─ＨＧ車輛號自小客車，有酒後駕車，
    其呼氣測試酒精濃度值竟高達每公升一點一五毫克之違規行
    為，堪可確認，異議人之異議理由尚不足取，原處分機關依
    首揭法條合併裁罰受處分人罰鍰四萬九千五百元、吊扣駕駛
    執照十二個月，於法並無違誤，應予維持。本件異議為無理
    由，應予駁回。
六、據上論斷，應依道路交通案件處理辦法第十九條，裁定如主
    文。
中    華    民    國    95    年    3    月    31    日
            臺灣新竹地方法院交通法庭法  官  劉兆菊
以上正本證明與原本無異。
如不服本裁定，應於裁定送達後五日內向本院提出抗告狀。
中    華    民    國    95    年    3    月    31    日
                                    書記官  龔紀亞


司法院資訊處製作；財團法人民間司法改革基金會備份。
